ACORDAO-COMPLETO-2523825

ACÓRDÃO 3286/2022 ATA 19/2022 - PRIMEIRA CÂMARA

VISTOS, relatados e discutidos estes embargos de declaração opostos pela Associação Nacional de Pesquisa em Arte-Educação e Cultura (Anpare) e pelo Sr. Guilherme Schiffer Durães, Presidente da entidade, contra o Acórdão 17936/2021-TCU-Primeira Câmara,
ACORDAM os Ministros do Tribunal de Contas da União, reunidos em sessão da Primeira Câmara, em:
9.1. conhecer dos embargos de declaração opostos pela Associação Nacional de Pesquisa em Arte-Educação e Cultura (Anpare) e pelo Sr. Guilherme Schiffer Durães, com fundamento nos arts. 32, inciso II, e 34 da Lei 8.443/1992, para, no mérito, rejeitá-los, mantendo-se o Acórdão 17936/2021-TCU-Primeira Câmara em seus exatos termos; e
9.2. dar ciência deste acórdão aos embargantes.

Embargos de declaração opostos pela Associação Nacional de Pesquisa em Arte-Educação e Cultura (Anpare) e pelo Sr. Guilherme Schiffer Durães, Presidente da entidade

Primeira Câmara

Secretaria Especial da Cultura.

3. Recorrentes: Associação Nacional de Pesquisa em Arte-Educação e Cultura - Anpare (05.735.186/0001-40); Guilherme Schiffer Durães (XXX.981.459-XX).

13.1. Ministros presentes: Walton Alencar Rodrigues (Presidente), Benjamin Zymler e Jorge Oliveira.
13.2. Ministros-Substitutos presentes: Augusto Sherman Cavalcanti (Relator) e Weder de Oliveira.

AUGUSTO SHERMAN

Ministro-Substituto Augusto Sherman Cavalcanti.

Trata-se de embargos de declaração opostos pela Associação Nacional de Pesquisa em Arte-Educação e Cultura (Anpare) e pelo Sr. Guilherme Schiffer Durães, Presidente da entidade, contra o Acórdão 17936/2021-TCU-Primeira Câmara, que julgou irregulares as contas dos responsáveis, condenou-os em débito e aplicou-lhes multa individual no valor de R$ 15.000,00.
2.	O acórdão embargado foi proferido em tomada de contas especial instaurada pela Secretaria Especial da Cultura, em razão de omissão no dever de prestar contas dos recursos captados por força do Projeto Cultural Pronac 07-9568, que objetivou a formação de uma rede interativa, mediante o estímulo da arte interpretativa, com 450 jovens entre 15 e 17 anos, em situação de risco e moradores das cidades de Paranaguá e Curitiba/PR, com montagem de um espetáculo teatral para apresentação ao público em geral.
3.	Muito embora os responsáveis tenham encaminhado a prestação de contas em resposta à citação, a área competente do MTur, órgão sucessor do Ministério da Cultura, considerou reprovada a documentação por falta de elementos que demonstrassem a execução do projeto. Com fundamento nesse parecer e nas análises da SecexTCE, este Tribunal entendeu configurada a ausência de comprovação da execução do objeto e, consequentemente, da aplicação dada aos recursos captados, com materialização de prejuízo aos cofres públicos e descumprimento ao disposto no art. 70, parágrafo único, da CF, no art. 93 do Decreto-lei 200/1967 e no art. 66 do Decreto 93.872/1986.
4.	Nestes embargos, os recorrentes alegam que haveria omissões no acórdão condenatório.
5.	Segundo entendem, não foi considerado que o Ministério do Turismo teria reconhecido que, à época dos fatos, não havia regulamentação quanto à forma de prestação de contas. Assim, argumentam que a prestação de contas teria sido apresentada com os meios disponíveis, tanto que não foram identificadas irregularidades quanto ao aspecto financeiro. Nesse contexto, insurgem-se contra a rejeição de quatro fotos anexadas à prestação de contas, rejeição essa que se dera sob a justificativa de que não continham a identificação do projeto. Em especial, defendem a aceitação de uma foto, a qual apresenta a logomarca do projeto, bem como de notícia publicada no site da Associação Comercial de Ubiratã/PR no sentido de que foi concedida premiação à empresa TCP por apoio às atividades desenvolvidas.
6.	Os embargantes também apontam que haveria omissão em considerar, como justificativa para a falta de documentos comprobatórios, o incêndio ocorrido na sede da Anpare em 08/11/2016, conforme Boletim e Certidão de Ocorrência registrados no Corpo de Bombeiros.
7.	Com base nessa argumentação, foi solicitado o acolhimento destes embargos, com efeitos infringentes. 
	É o relatório.

Anna Gui Knopfholz Durães (93.450/OAB-PR), representando Guilherme Schiffer Durães; Anna Gui Knopfholz Durães (93.450/OAB-PR), representando Associação Nacional de Pesquisa em Arte-Educação e Cultura.

Procurador Sergio Ricardo Costa Caribé.

EMBARGOS DE DECLARAÇÃO. TOMADA DE CONTAS ESPECIAL. ALEGAÇÃO DE OMISSÃO. CONHECIMENTO. INEXISTÊNCIA DA FALHA ALEGADA. REJEIÇÃO. CIÊNCIA AOS RECORRENTES.

TOMADA DE CONTAS ESPECIAL (TCE)

Secretaria de Controle Externo de Tomada de Contas Especial (SecexTCE).

Estes embargos de declaração preenchem os requisitos de admissibilidade previstos no art. 34 da Lei 8.443/1992, podendo ser conhecidos.
2.	No mérito, não procedem as alegações de omissão.
3.	Preliminarmente, esclareça-se que ausência de regulamentação específica sobre a forma de prestação de contas na época da execução do projeto não foi suscitada na defesa, nem em qualquer outra manifestação dos responsáveis juntada aos autos até a prolação do acórdão ora embargado, conforme pode ser verificado no relatório que fundamentou o Acórdão 17936/2021-TCU-Primeira Câmara e nas demais peças do processo. 
4.	Na verdade, essa questão foi levantada pela Nota Técnica 19/2021/COAB/CGARE/DFIND/SEFIC/SECULT (peça 60-fl. 09) para justificar a aplicação de procedimento de análise da prestação de contas mais benéfico aos responsáveis, com limitação da análise à fruição do produto cultural, ao plano de distribuição e ao plano de divulgação, nos termos da Lei Rouanet e do Decreto 5761/2006. Como as conclusões da referida nota técnica foram acolhidas por esta Corte sem reparos, resta demonstrado que a justificativa foi levada em consideração quando do julgamento das contas.  
5.	Também não houve omissão quanto à notícia sobre a ocorrência de incêndio na sede da Anpare em 2016.
6.	Registre-se que esse assunto não foi abordado como argumento de defesa, conforme se verifica na peça correspondente (peça 52) e no relatório que acompanha o Acórdão 17936/2021-TCU-Primeira Câmara. 
6.	Observa-se na peça 37 dos autos que o assunto foi mencionado pelo Presidente da Anpare tão somente para justificar seu pedido de prorrogação de prazo para apresentação de defesa, in verbis:
"2. O responsável, ora peticionário, declara que realizou plenamente o projeto e que a prestação de contas será devidamente concluída. Contudo, cumpre informar que, em 08 de novembro de 2016, ocorreu um sinistro na sede da Associação nacional de Pesquisa em Arte - Educação e Cultura, em Curitiba, conforme Boletim de Ocorrência e Certidão de Ocorrência com dados fornecidos pelo Registro Geral de Ocorrência (RGO) , presente no Sistema de Informação do Corpo de Bombeiros da Polícia Militar do Paraná, Protocolo nº 510, em anexo.
2.1 Felizmente, parte considerável dos documentos sinistrados foram e ainda estão sendo recuperados, reconstituídos e salvos após o sinistro (incêndio) , ocorrido em virtude de problemas no circuito elétrico.
3. Ante o exposto, respeitosamente requer-se a concessão do prazo de 90 (noventa dias) para concluir a devida prestação de contas e para comprovar a boa e regular aplicação dos recursos na realização do Projeto. Requer-se também a juntada do Boletim de Ocorrência realizado no 5º Distrito Policial (...) ".
	
7.	A solicitação de dilação de prazo foi examinada e deferida pela unidade técnica, segundo se verifica na peça 38, o que deixa evidenciado que não houve omissão quanto à matéria.
8.	Os demais pontos expostos sinteticamente no relatório supra não se constituem em matéria passível de ser examinada em sede de embargos, pois se relacionam ao juízo sobre os elementos comprobatórios da execução do projeto. 
9.	Assim, conclui-se que o Acórdão 17936/2021-TCU-Primeira Câmara não apresenta as omissões alegadas, cabendo a rejeição dos embargos opostos pelos responsáveis.
Ante o exposto, manifesto-me por que o Tribunal aprove o acórdão que ora submeto à deliberação deste Colegiado
TCU, Sala das Sessões, em 14 de junho de 2022.
AUGUSTO SHERMAN CAVALCANTI 
Relator